臺灣臺北地方法院民事判決　九十一年度訴字第三二九九號
　　原　　　告　甲○○
　　被　　　告　乙○○
右當事人間請求侵權行為損害賠償事件，本院判決如左：
    主    　文
被告應給付原告新台幣壹拾陸萬玖仟陸佰伍拾柒元，及自民國九十年九月六日起至清
償日止，按年利率百分之五計算之利息。
原告其餘之訴駁回。
訴訟費用由被告負擔十分之二，餘由原告負擔。
本判決原告勝訴部分於原告以新台幣伍萬柒仟元為被告供擔保後，得假執行。
原告其餘假執行之聲請駁回。
    事    　實
甲、原告方面：
  一、聲明：
　　(一)被告應給付原告新台幣（下同）八十三萬四千七百九十一元，及自起訴狀繕本
      送達翌日起至清償日止，按年利率百分之五計算之利息。
    (二)原告願供擔保，請求宣告假執行。
  二、陳述：被告於民國九十年三月六日下午四時二十分許，騎乘ＡＳＢ－一一二號
      重型機車，沿台北市○○路由南往北方向行駛，途經三民路與健康路口時，竟
      疏未注意車前狀況，撞及原告所騎乘ＣＪＩ－○五一號重型機車，致原告受有
      右側脛骨骨折之傷害，爰依侵權行為之法律關係，請求被告賠償
      (一)醫療費用五千一百四十一元；
      (二)增加生活上之支出即購買杖費用八百五十元；
      (三)看護費用一十八萬元：原告骨折住院五日，並打石膏三個多月，需人二十四
        小時照顧，雖由原告母親照顧，亦應認原告受有相當於看護費用之損失，按
        每日二千元計算看護費，三個月即一十八萬元。
      (四)無法工作減少薪資四萬八千八百元：因原告骨折自九十年三月七日起至同年
        六月三十日止無法工作，原告當時任職德同科技股份有限公司因而減少收入
        ，即二個月半薪及一個月全薪，合計五萬八千元，惟僅請求被告賠償四萬八
        千八百元。
  三、證據：提出臺灣臺北地方法院檢察署九十年度調偵字第四九三號聲請簡易判決
      處刑書、美欣康國際有限公司統一發票、德同科技股份有限公司員工薪資證明
      書、結業證明書、台灣固網股份有限公司職薪異動通知單各一件、國軍松山醫
      院附設民眾診療服務處診斷證明書二件、收據一十六紙。
乙、被告方面：
    被告未於言詞辯論期日到場，亦未提出準備書狀作何聲明或陳述。
丙、本院依職權調閱臺灣臺北地方法院檢察署九十年度他字第一五○○號、九十年度
    調偵字第四九三號偵查卷宗、本院九十年度北交簡字第二九六四號刑事卷宗，並
    向國軍松山醫院函查原告於治療期間，依其受傷情形，有無自理生活之能力，是
    否需旁人看護，若有看護之必要，所需看護期間為何，及向德同科技股份有限公
    司函查原告所提出之員工薪資證明書記載其九十年三月至六月應領薪資及實領薪
    資不同之理由何在，另向財政部財稅資料中心、臺北市國稅局信義稽徵所函閱兩
    造財產總歸戶資料、九十年度綜合所得稅相關資料。
    理　　　由
甲、程序方面：
　一、按訴狀送達後，原告不得將原訴變更或追加他訴，但擴張或減縮應受判決事項
      之聲明者，不在此限，民事訴訟法第二百五十五條第一項第三款定有明文。查
      本件原告於九十年八月二十日起訴時，其應受判決事項之聲明第一項為：「被
      告應給付原告八十三萬五千八百一十五元，及自起訴狀繕本送達翌日起至清償
      日止，按年利率百分之五計算之利息。」，嗣於九十一年十二月二十三日當場
      陳明其應受判決事項之聲明第一項為：「被告應給付原告八十三萬四千七百九
      十一元，及自起訴狀繕本送達翌日起至清償日止，按年利率百分之五計算之利
      息。」，顯將原訴變更，惟屬應受判決事項聲明之減縮，揆諸前揭規定，本院
      認應准許之。
  二、本件被告未於言詞辯論期日到場，核無民事訴訟法第三百八十六條各款所列情
      形，爰依原告之聲請，由其一造辯論而為判決。
乙、實體方面：
  一、原告主張被告於九十年三月六日下午四時二十分許，騎乘ＡＳＢ－一一二號重
      型機車，沿台北市○○路由南往北方向行駛，途經三民路與健康路口時，竟疏
      未注意車前狀況，撞及原告所騎乘ＣＪＩ－○五一號重型機車，致原告受有右
      側脛骨骨折之傷害之事實，業據其提出與所述相符之臺灣臺北地方法院檢察署
      九十年度調偵字第四九三號聲請簡易判決處刑書一件及國軍松山醫院附設民眾
      診療服務處診斷證明書二件為證，復經本院依職權調取臺灣臺北地方法院檢察
      署九十年度他字第一五○○號、九十年度調偵字第四九三號偵查卷宗、本院九
      十年度北交簡字第二九六四號刑事卷宗核閱屬實，被告經本院合法通知，既未
      於言詞辯論期日到場爭執，復未提出書狀答辯以供本院斟酌，應認原告之主張
      為真實。
  二、按因故意或過失，不法侵害他人之權利者，負損害賠償責任；不法侵害他人之
      身體或健康者，對於被害人因此喪失或減少勞動能力或增加生活上之需要時，
      應負損害賠償責任；又不法侵害他人之身體、健康、名譽、自由、信用、隱私
      、貞操，或不法侵害其他人格法益而情節重大者，被害人雖非財產上之損害，
      亦得請求賠償相當之金額，民法第一百八十四條第一項前段、第一百九十三條
      第一項、第一百九十五條第一項分別定有明文。被告過失不法侵害原告之身體
      ，既如前述，自應對原告負損害賠償責任。茲就原告請求之金額，逐項審核如
      下：
    　(一)醫療費用部分：原告主張因前開傷害已支出醫療費用五千一百四十一元，固
　　　　據其提出國軍松山醫院附設民眾診療服務處收據一十六紙為證，其中證書費
        一千零七十元，顯難認為必要之醫療費用，非因侵權行為所生財產上之損害
      ，應予扣除，是原告此部分之請求於四千零七十一元之範圍內為有理由。
      (二)增加生活上之需要部分：原告主張因前開傷害需購買杖、石膏鞋使用，支
        出八百五十元等情，亦據其提出美欣康國際有限公司統一發票一件為證，自
        屬因被告不法侵害而增加生活上之需要，應堪認定。
      (三)看護費用部分：因親屬或配偶受傷，而由親屬或配偶代為照顧被害人之起居
        ，固係出於親情，但親情看護所付出之勞力，並非不能評價為金錢，只因兩
        者身分密切而免除支付義務，此種親屬基於身分關係之恩惠，自不能加惠於
        加害人，故應衡量及比照僱用職業看護情形，認被害人受有相當親屬看護費
        用之損害，得向加害人請求賠償。原告雖主張其因骨折住院五日，並打石膏
        三個多月，期間由其母親照顧，請求被告按每日賠償二千元之看護費，三個
        月即一十八萬元等語，然經本院依職權向國軍松山醫院函查結果，依原告受
        傷情況，於受傷之前二週，須看護治療，而後因石膏持續固定兩個月喪失工
        作能力，但生活自理應無太大問題，有該院九十一年十月二十九日（91）濟
        行三一二一號函附卷可稽，是原告請求受有相當看護費用之損害，於二週內
        即二萬八千元之範圍為有理由，逾此範圍之請求，即難認與本件被告之不法
        侵害行為有相當因果關係存在，自不應准許。
      (四)無法工作減少薪資部分：原告主張其因受有骨折之傷害自九十年三月七日起
        至同年六月三十日止無法工作，原告當時任職德同科技股份有限公司因而減
        少收入，即二個月半薪及一個月全薪，合計五萬八千元，惟僅請求被告賠償
        四萬八千八百元等語，並提出德同科技股份有限公司員工薪資證明書一件為
        證。經查原告於任職德同科技股份有限公司期間，因發生交通意外，自九十
        年三月七日起至同年五月五日止，共請病假五十三點五天，另自九十年五月
        六日起至同年六月三十日止則辦理留職停薪，病假期間照勞基法規定工資折
        半發給，留職停薪期間則不給薪等情，有該公司九十年十月二十九日德訓字
        第九一一○二九○一號函在卷可按，暨依前揭國軍松山醫院函，原告於九十
        年三月六日因車禍造成右側脛骨骨折，於同年三月九日接受復位及石膏固定
        ，並於同年三月十一日出院，之後持續門診追蹤治療，情況穩定，並於同年
        五月十四日拆除石膏，及其因石膏固定兩個月喪失工作能力，是原告請求被
        告賠償自九十年三月七日起至同年五月十四日止無法工作減少薪資之損害三
        萬六千七百三十六元（即九十年三月七日起至同年五月六日止二萬九千元，
        加上九十年五月七日起至同年五月十四日止七千七百三十六元），為有理由
        ；至原告就逾此範圍之請求，復未舉證證明與本件被告之不法侵害行為有相
        當因果關係存在，即非有據。
      (五)精神慰撫金部分：原告主張其因被告之侵害行為受有傷害，致其精神上受有
        不可言諭之痛苦，請求被告賠償非財產上之損害六十萬元。本院斟酌原告為
        現年二十六歲之青年男子，國防部總政治作戰部結業，目前在台灣固網股份
        有限公司擔任業務代表一職，月薪約三萬四千元，有自小客車，惟無不動產
        ，被告則為三十二歲之青年男子，名下無不動產，惟有投資股利所得，此有
        財政部財稅資料中心九十一年十月二十二日資五字第九一一八七五五七號函
        、台北市國稅局信義稽徵所九十一年十月二十一日財北國稅信義徵字第○九
        一○○一○八○八號函檢附兩造歸戶財產查詢清單、九十年度綜合所得稅核
        定通知書、綜合所得稅各類所得資料清單各一件在卷可稽，及本件車禍被告
        過失之程度暨原告傷勢，被告迄未能表示善意與原告和解，並經民、刑訴訟
        興訟經年致原告所受精神上痛苦等一切情狀，認原告請求精神慰藉金以一十
        萬元為適當，逾此範圍部分應予核減。
　三、從而，原告依侵權行為之法律關係，請求被告賠償醫療費用四千零七十一元、
      增加生活上之需要八百五十元、相當於看護費用之賠償二萬八千元、無法工作
      減少薪資二萬九千元及精神慰撫金一十萬元，合計一十六萬九千六百五十七元
      ，及自起訴狀繕本送達翌日即九十年九月六日起至清償日止，按法定利率年息
      百分之五計算之利息，即無不合，應予准許；至其逾此範圍之請求，為無理由
      ，應予駁回。
丙、原告陳明願供擔保，聲請宣告假執行，就原告勝訴部分，核無不合，爰酌定相當
    擔保金額准許之；至原告敗訴部分，其假執行之聲請即失所附麗，應併予駁回。
丁、據上論結：原告之訴為一部有理由，一部無理由，依民事訴訟法第三百八十五條
    第一項前段、第七十九條但書、第三百九十條第二項，判決如主文。
中　　　華　　　民　　　國　　九十一　　年　　　十二　　月　　三十一　　日
                                  民事第一庭法      官  陳盈如
右為正本係照原本作成
如對本判決上訴，須於判決送達後廿日內向本院提出上訴狀
中　　　華　　　民　　　國　　九十一　　年　　　十二　　月　　三十一　　日
                                            法院書記官　高秋芬
